【裁判字號】    98,再,113
【裁判日期】    990127
【裁判案由】    營業稅
【裁判全文】
臺北高等行政法院判決
                                       98年度再字第113號
再審原告    年宏紡織有限公司
代  表  人  甲○○
再審被告    財政部臺灣省北區國稅局
代  表  人  乙○○（局長）住同上
                          送達.
上列當事人間因營業稅事件，再審原告對本院中華民國98年5 月
21日97年度訴字第3073號判決提起再審之訴。本院判決如下：
    主  文
再審之訴駁回。
再審訴訟費用由再審原告負擔。
    理  由
一、事實概要：緣再審原告於民國92年5 月至6 月間進貨，未依
    規定取得合法憑證，而以非實際交易對象之涉嫌虛設行號佛
    玖纖維有限公司（下稱佛玖公司）開立字軌號碼：TW000000
    00號等統一發票4 紙，銷售額合計新臺幣（下同）2,000,00
    0 元，營業稅額100,000 元，作為進項憑證申報扣抵銷項稅
    額，經財政部臺北市國稅局（下稱臺北市國稅局）查獲，通
    報被告審理違章成立，核定補徵營業稅額100,000 元，並按
    所漏稅額處3 倍之罰鍰300,000 元。再審原告不服，申請復
    查，經再審被告以97年7 月23日北區國稅法一字第09700083
    58號復查決定（下稱原處分）駁回其復查之申請。再審原告
    提起訴願亦遭駁回，遂提起行政訴訟，經本院98年5 月21日
    97年度訴字第3073號判決（下稱原確定判決）駁回；再審原
    告不服，提起上訴，經最高行政法院98年8 月6 日98年度裁
    字第1955號裁定上訴駁回而告確定。嗣再審原告以原確定判
    決具有行政訴訟法第273 條第1 項第13款情形為由，向本院
    提起本件再審之訴。
二、本件再審原告主張：
  (一)原確定判決以佛玖公司92年1 月至10月取得虛設行號發票比
    例高達93% ，又以李逸青非佛玖公司員工、董事、監察人，
    及無申報綜合所得稅之理由，認定李逸青為訴外人，並以再
    審原告所提示之採購單、進貨單、付款簽收單雖蓋有佛玖公
    司之印章，但實際簽名者都是訴外人李逸青等理由，判定交
    易不屬實及再審原告未盡查證義務，而判定再審原告應繳交
    鉅額稅款及罰鍰。據此，再審原告提出新事證，說明如下：
    1.臺灣高等法院98年度上訴字第294 號刑事判決書，可證明
    李逸青確係佛玖公司實際負責人，而非訴外人。2.財政部臺
    灣省北區國稅局97年11月6 日北區國稅法一字第0970009910
    號復查決定書就再審原告同樣取得虛設行號發票之復查案件
    ，再審被告以李逸青所經營之佛誠祥國際有限公司（下稱佛
    誠祥公司）營業登記證上負責人係李逸青，即承認再審原告
    之交易，進而撤銷對再審原告之罰鍰；再審被告卻以佛玖公
    司之負責人並非李逸青，而認其為訴外人，並否認再審原告
    確實有與佛玖公司交易之事實。惟臺灣高等法院98年度上訴
    字第294 號刑事判決書已證明李逸青係佛玖公司實際負責人
    ，而非訴外人。3.李逸青因購買虛設行號發票而牽累再審原
    告，而書立陳情切結書證明再審原告係不知情之實際購貨買
    方。上開事證皆可證明再審原告確實有與佛玖公司交易之事
    實。
  (二)聲明求為判決：原確定判決廢棄；訴願決定及原處分關於補
    徵營業稅額10萬元及罰鍰30萬元均撤銷；再審及前審訴訟費
    用均由再審被告負擔。
三、再審被告抗辯則以：
  (一)本稅：
  1.按「營業人左列進項稅額，不得扣抵銷項稅額：一購進之貨
    物或勞務未依規定取得並保存第33條所列之憑證者。」為加
    值型及非加值型營業稅法（下稱營業稅法）第19條第1 項第
    1 款所明定。次按「取得虛設行號發票申報扣抵之案件……
    2.有進貨事實者……(2)因虛設行號係專以出售統一發票牟取
    不法利益為業，並無銷貨事實，故取得虛設行號發票之營業
    人，自亦無向該虛設行號進貨並支付進項稅額之事實，除該
    營業人能證明確有支付進項稅額予實際銷貨之營業人，並經
    稽徵機關查明該稅額已依法報繳者，應依營業稅法第19條第
    1 項第1 款規定，就其取得不得扣抵憑證扣抵銷項稅額部分
    ，追補稅款，不再處漏稅罰外，其虛報進項稅額，已構成逃
    漏稅，應依營業稅法第51條第5 款規定補稅並處罰。」、「
    稽徵機關查核營業人取得涉嫌虛設行號涉案期間開立之統一
    發票申報扣抵銷項稅額案件，仍應就交易雙方之進、銷貨情
    形覈實查核，不得逕按本部83年7 月9 日台財稅第83160137
    1 號函辦理，如無法查明營業人確無向其進貨，且該涉嫌虛
    設行號已依規定按期申報進、銷項資料，並按其應納稅額繳
    納者，應免予補稅處罰。」為財政部83年7 月9 日台財稅第
    831601371 號函（下稱財政部83年7 月9 日函）及95年5 月
    23日台財稅字第09504535500 號令（下稱財政部95年5 月23
    日令）所明釋。
  2.次按「當事人主張有利於己之事實者，就其事實有舉證之責
    任。」為民事訴訟法第277 條前段所明定，有關課稅處分之
    要件事實，基於依法行政原則，為權利發生事實者，如營業
    稅有關銷售額計算基礎之銷項收入，依上開規定，固應由稅
    捐稽徵機關負舉證責任，惟進項稅額則因在計算營業人實際
    應納稅額時，列為計算之減項，屬於權利發生後之消滅事由
    ，故有關進項稅額存在之事實，不論從證據掌控或利益歸屬
    觀點，均應由主張扣抵之納稅義務人負擔證明責任。再審原
    告主張因向渠等公司進貨而取得該公司開立之統一發票，作
    為進項憑證申報扣抵銷項稅額，除應證明其確有進貨之事實
    外，尚須證明其交易對象確為渠等公司，及其確實已交付營
    業稅款予渠等公司，合先陳明。
  3.經查佛玖公司於92年間取得涉嫌虛設行號及擅自歇業他遷不
    明公司開立不實統一發票金額占其總進項比率達99.82%，有
    該公司92年度進項來源明細可稽。本件依臺北市國稅局刑事
    案件移送書所載，楊喬森及鄞士林係佛玖公司登記之前後任
    負責人，92年1 月至10月間明知佛玖公司無銷貨事實，開立
    不實統一發票予其他營業人充當進項憑證，供他人申報扣抵
    銷項稅額，幫助他人逃漏營業稅，不法情事已載明甚詳。
  4.次查所提示之採購單、銷貨單、送貨明細單及轉帳傳票等資
    料影本，再審原告係以現金付款，收款簽收人為李逸青，惟
    查李逸青並非佛玖公司員工、董事或監察人，有該公司92年
    度綜合所得稅BAN 給付清單及經濟部公司登記資料可稽，是
    所提示之資料僅能佐證有進貨事實，無法證明佛玖公司確為
    其實際交易對象。依臺灣高等法院98年度上訴字第294 號刑
    事判決所載「李逸青係玖玖纖維企業有限公司、佛誠祥公司
    、佛玖公司實際負責人，為商業會計法之商業負責實際負責
    人，為稅捐稽徵法之納稅義務人及商業會計法之商業負責人
    ，竟單獨基於填製不實會計憑證之概括犯意……共同基於幫
    助他人逃漏稅捐之概括犯意聯絡，明知玖玖公司與附表一、
    二所示之公司、佛誠祥公司與附表三、四所示之公司及佛玖
    公司與附表五、六所示之公司並無進、銷貨之實際交易事實
    ……李逸青復於附表二、四、六所示期間，開立性質上屬會
    計憑證之不實之玖玖公司、佛誠祥公司、佛玖公司統一發票
    各104 紙、156 紙、49紙金額分別計39,803,183元、77,207
    ,608元、14,753,983元，交付附表二、四、六所示之營業人
    ，作為進項憑證使用，並經各該營業人持之申報扣抵進項稅
    額，而分別幫助他人逃漏營業稅共計1,990,163 元、3,860,
    383 元、737,701 元，均足以生損害於稅捐稽徵機關課稅之
    公平及正確性。」而判決內所載附表六即包含再審原告所取
    得系爭統一發票4 紙，足證再審原告自無可能向該公司進貨
    。
  5.綜上，再審原告有進貨事實卻取得虛設行號開立之進項憑證
    申報扣抵銷項稅額之違章事證明確，依首揭規定，原核定補
    徵營業稅額100,000 元並無不合。
  (二)罰鍰：
  1.按「納稅義務人，有左列情形之一者，除追繳稅款外，按所
    漏稅額處1 倍至10倍罰鍰，並得停止其營業……五虛報進項
    稅額者。」為營業稅法第51條第5 款所明定。
  2.本件違章事證明確已如前述，原按所漏稅額100,000 元處3
    倍罰鍰300,000 元並無違誤。
  (三)聲明求為判決：駁回再審原告之訴；訴訟費用由再審原告負
    擔。
四、經查：
  (一)按「有左列各款情形之一者，得以再審之訴對於確定終局判
    決聲明不服。但當事人已依上訴主張其事由或知其事由而不
    為主張者，不在此限：……十三當事人發見未經斟酌之證物或
    得使用該證物者。但以如經斟酌可受較有利益之裁判者為限
    。」、「再審之訴顯無再審理由者，得不經言詞辯論，以判
    決駁回之。」行政訴訟法第273 條第1 項第13款、第278 條
    第2 項分別定有明文。
  (二)次按行政訴訟法第273 條第1 項第13款所謂發見未經斟酌之
    重要證物者，係指該證物在前訴訟程序中即已存在而當事人
    不知其存在，或雖知有此，而不能使用，現始發現或得使用
    者而言，並以如經斟酌可受較有利益之裁判者為限。若前訴
    訟程序終結後始作成之文件，或當事人於前訴訟程序中即知
    其存在，且無不能使用情形而未提出者，均非現始發見之證
    物，不得據以提起再審之訴，最高行政法院著有91年度判字
    第539、2379號判決可資參照。
  (三)查本件再審原告主張李逸青為佛玖公司實際負責人，非訴外
    人云云，惟查李逸青並非本件訴訟之當事人，原確定判決稱
    之為訴外人，並無違誤，是再審原告此項主張顯有誤會，合
    先敘明。至再審原告雖主張原確定判決有行政訴訟法第273
    條第1 項第13款之再審事由云云，惟查原確定判決理由略以
    「……(2)故原告（即再審原告）所提示之資料僅能佐證有進
    貨事實，無法證明佛玖公司確為其實際交易對象，則其有進
    貨事實卻取得虛設行號開立之進項憑證申報扣抵銷項稅額之
    違章事證明確，應依加值型及非加值型營業稅法第19條第1
    項第1 款規定，就其取得不得扣抵憑證扣抵銷項稅額部分追
    補稅款，原核定補徵營業稅額100,000 元並無不合。(3)原告
    提示之現金簽收單、預付貨款證明單、採購單雖蓋有佛玖公
    司之印章，但實際簽名者都是訴外人李逸青，而訴外人李逸
    青並非佛玖公司的員工、董事或監察人（參原處分卷p-125
    ），而是佛誠祥公司之負責人（參原處分卷p-127 ），原告
    也有與佛誠祥公司交易，並取得交易發票，亦即原告與訴外
    人李逸青交易，而訴外人李逸青交付兩家不同公司之發票時
    ，原告即應盡其查證義務，足可推定原告有應查核而未經查
    核之過失。則被告依據加值型及非加值型營業稅法第51條第
    5 款之規定，按所漏稅額100,000 元處3 倍罰鍰300,000 元
    並無違誤。至於，原告訴稱已詳為查核者，就其資金流向之
    衝突卻無法釐清，自無可憑。……」等語（參見原確定判決
    第8 至9 頁），依上可知案關事實業經原確定判決論述甚詳
    。再者，再審原告於本件再審所引用之新事證，其中臺灣高
    等法院98年3 月11日98年度上訴字第294 號刑事判決於原確
    定判決訴訟程序中即已存在，惟再審原告並未指明其有何發
    見在前訴訟程序中即已存在而當事人不知其存在，或雖知有
    此，而不能使用，現始發現或得使用之證物之情形，其於本
    件再審時始提出本項證據，難認符合該得提起再審之理由。
    又縱認再審原告於前訴訟程序中不知該證物之存在，或雖知
    有此，而不能使用，現始發現或得使用者之情形，然亦以該
    證物如經斟酌可受較有利益之裁判者為限，始為「發現未經
    斟酌之重要證物」。然參諸原確定判決就再審原告提出發票
    、採購單、銷貨單、送貨明細表雖能證實有貨流之事實，惟
    再審原告就資金之流向存有衝突，不合常情之處無法釐清，
    該等資料僅能佐證有進貨事實，無法證明佛玖公司確為其實
    際交易對象等情，業已論述甚詳，是縱然李逸青為佛玖公司
    之實際負責人，亦無改再審原告有進貨事實卻取得虛設行號
    開立之進項憑證申報扣抵銷項稅額之違章事實，是該項證物
    縱經斟酌亦無法使再審原告受較有利益之裁判，故顯不符合
    行政訴訟法第273 條第1 項第13款之再審事由。
  (四)至再審原告所提他案財政部臺灣省北區國稅局97年11月6 日
    北區國稅法一字第0970009910號復查決定書，係與本件事實
    無涉之他案，僅能證明再審原告有另向佛誠祥公司進貨之事
    實，並無法證明本案之佛玖公司確為再審原告之實際交易對
    象，況上開復查決定書係於原確定判決前即已存在之文書，
    再審原告於前訴訟程序中即知其存在，且無不能使用情形而
    未提出，應認非現始發見之證物，亦顯不符合得據以提起本
    件再審之理由。
  (五)末查，再審原告所提李逸青陳情切結書，其上雖有李逸青之
    簽章，惟並未書立切結書之日期，是尚難認該證物在前訴訟
    程序中即已存在，再審原告亦未指明其有何發見在前訴訟程
    序中即已存在而當事人不知其存在，或雖知有此，而不能使
    用，現始發現或得使用之證物之情形，亦不符合行政訴訟法
    第273 條第1 項第13款之再審事由。且參酌該陳情切結書之
    立切結書人乃以李逸青個人名義所出具，難以該陳情切結書
    即得為佛玖公司確為本件再審原告之實際交易對象之有利證
    據，是縱經斟酌該項證物，亦無從使再審原告受較有利益之
    裁判，顯難認符合得提起本件再審之理由。
五、綜上所述，再審原告依行政訴訟法第273 條第1 項第13款再
    審事由，提起本件再審之訴，依其起訴主張之事實，顯無再
    審理由，爰不經言詞辯論，逕以判決駁回。
據上論結，本件再審之訴為無理由，依行政訴訟法第278 條第2
項、第98條第1 項前段，判決如主文。
中    華    民    國    99    年    1     月    27    日
                   臺北高等行政法院第四庭
                             審判長法  官  黃本仁
                                   法  官  林妙黛
                                   法  官  陳秀
上為正本係照原本作成。
如不服本判決，應於送達後20日內，向本院提出上訴狀並表明上
訴理由，如於本判決宣示後送達前提起上訴者，應於判決送達後
20日內補提上訴理由書（須按他造人數附繕本）。
中    華    民    國    99    年     1    月   27     日
                                   書記官  楊子鋒


司法院資訊處製作；財團法人民間司法改革基金會備份。
